臺灣高等法院臺中分院刑事裁定　　　　　 96年度抗字第338號
抗　告　人
即被告之妻　甲○○○
被　　　告　乙○○
　　　　　　　　　　　（現羈押於臺灣彰化看守所）
上列抗告人因被告違反貪污治罪條例等案件，聲請具保停止羈押
，不服臺灣彰化地方法院民國96年4月18日裁定（96年度偵聲字
第85號）提起抗告，本院裁定如下：
    主  文
原裁定撤銷，發回臺灣彰化地方法院。
    理  由
一、抗告意旨略以：（一）本件被告罹患大腸癌、高血壓、高血
    脂、糖尿病及併發症等症狀，平日藥不離身，且於91年3月
    間曾中風，幸經家人即時發現送醫（宏仁醫院轉彰化基督教
    醫院）急救，因病情嚴重，隨即再轉送中山醫院住院治療，
    方幸免於難。然經此次中風，被告業已造成左手、左腳偏癱
    無力，平日無法自理生活，舉凡洗澡、穿衣服、脫衣服、上
    廁所（擦屁股）等等，皆需由家人幫忙為之。其後被告雖努
    力復健，但成效未彰，故被告至今一切生活起居，皆需仰賴
    抗告人隨侍在側照顧，行走亦需借助手杖扶助，否則身體無
    法平衡，此有診斷證明書及重大傷病卡可證。（二）再查，
    被告因係中風、體弱多病的老人，自96年3月28日早上約9時
    起被調查員帶走至中機組訊問，至96年3月29日凌晨約2時30
    分被收押止，經過一連串冗長時間，其原本就病痛纏身，此
    時更不堪負荷可想而知。且被告遭收押後，家屬雖曾於96年
    3 月30日將被告平日服用之藥物及醫師處方簽一併送交看守
    所，惟迨轉送被告手中業已多日，致對被告病情亦造成不良
    之影響。（三）又查，如前所述，被告因中風平日無法自理
    生活，遭收押入看守所後，凡洗澡、穿衣服、脫衣服、上廁
    所（擦屁股）均無法自己為之，致造成同房他人諸多困擾，
    且被告因罹患大腸癌（被告羈押前，彰化基督教醫院人員曾
    來電通知被告回診檢查），排便有時失禁（即還未就馬桶定
    位就拉在褲底）；尤其被告半夜急需上大號，但同房他人皆
    睡著，被告根本無法像正常人般隨即起身如廁，則恐會有來
    不及而拉在褲子情形，且被告係老人，常常頻尿，若夜間常
    上廁所，勢必造成窄小房舍內他人難以睡眠。（四）復查，
    被告本身宿罹患高血壓、高血脂、糖尿病多重症狀，加上肥
    胖、在看守所內運動不足、心情沮喪，即明被告係屬腦中風
    極高度之危險群，在目前處境隨時有中風之虞。尤甚者，罹
    患高血壓症者，不可洗冷水澡，因洗冷水澡時，血管會急速
    收縮，使血壓飆高。罹患中風者，不僅須注意保暖身體，更
    是嚴禁洗冷水澡，否則，隨時會使血壓飆高，有再度中風之
    高危險性，故被告自罹患高血壓症後，即從未洗過冷水澡。
    殊不知被告收押在看守所內，不僅睡地板，並且都是洗冷水
    澡，此足令被告身體無法負荷，極端不適。又被告遭羈押後
    ，因大陸冷氣團南下，各地氣溫將會明顯下降，且持續一段
    時間，故令被告身體不適，隨時有導致二次中風之高度危險
    ，若被告再度中風，恐將造成植物人或因腦幹出血，致性命
    不保；且被告不僅隨時有再度中風之可能，在諸多不利因素
    相互交叉影響下，其可能引發之併發症，將一發不可收拾，
    此實非看守所之醫療設備所能治療。（五）如前所述，臺灣
    彰化看守所之醫療資源實無法隨時應付被告前開病發所導致
    生命安全之虞慮，且因法院不具備醫療專業知識，無從了解
    羈押之被告所患疾病是否已達於非保外就醫，顯難痊癒之程
    度，自宜向執行羈押被告之看守所查詢，是否有足夠之設備
    器材，得以控制處理被告之病情，以及被告有無因羈押而不
    能保其生命或現罹疾病，非保外就醫顯難痊癒等之法定狀況
    。然揆之原審裁定內容，原審法院僅向檢察官徵詢是否停止
    羈押被告之意見，並未向被告所在之臺灣彰化看守所查詢被
    告之病情是否已達刑事訴訟法第114條第3款所規定之「現罹
    疾病，非保外治療顯難痊癒」之程度，遽認抗告人所述被告
    之病情，尚未達非保外就醫顯難痊癒之程度，自嫌速斷，難
    謂適法。綜上所陳，被告目前病況及處境，隨時有病發所導
    致生命安全之虞慮，被告確有不宜羈押之事由，為此請求撤
    銷原裁定，發回原審法院等語。
二、原裁定意旨略以：抗告人以被告之妻之身分，聲請具保停止
    羈押，經核符合規定。而本案前經原審法官訊問時，被告均
    矢口否認有以不實單據詐取公有財物及詐領主席特別費之犯
    嫌，惟依偵查卷內所載與相關之被告、證人之供述及扣案相
    關之單據、憑證等，不僅足認被告犯罪嫌疑重大，除有共犯
    及證人尚未到庭外，即已到案之共犯、證人與被告間所為之
    供述亦多有出入，此又涉及辦理費用核銷時之金額、項目及
    時間等是否有不實，綜此有事實足認為被告有勾串共犯或證
    人之虞；另被告所涉犯之罪嫌為貪污治罪條例第5條第1項第
    2款之利用職務上之機會，詐取財物罪嫌，亦係最輕本刑為5
    年以上有期徒刑之罪，顯見被告非予羈押並禁止接見通信，
    顯難進行追訴，因認有羈押之必要，並執行羈押及禁止接見
    通信在案。復經原審法院發函徵詢臺灣彰化地方法院檢察署
    承辦檢察官意見後，認被告原羈押之原因尚未消滅（即本案
    被告尚有與共犯、證人串供之虞，且事實仍有待查明，其餘
    部分則宥於偵查不公開之原則，理由爰不予載明），再參酌
    以本案復係以被告犯罪嫌疑重大，且有事實足認為有勾串共
    犯或證人之虞之情形（即刑事訴訟法第101條第1項第2款）
    ，非予羈押，顯難進行追訴，認有羈押之必要，而執行羈押
    及禁止接見通信，故本案之情況並無法以具保停止羈押之方
    式，使原羈押理由消滅，綜上抗告人所請具保停止羈押，尚
    不能准許，應予駁回等語。
三、按刑事訴訟法為保障被告人權，特別於第114條設有駁回聲
    請停止羈押之限制，其中該條第3款規定「現罹疾病，非保
    外治療顯難痊癒者」，係指該羈押之被告現在罹有疾病，非
    離開看守所，在外治療，無法使之痊癒復原而言，至於所犯
    疾病之輕重，有無生命危險，均非本條款所規定之事項（最
    高法院61年台抗字第32號判例、69年度台抗字第152號裁判
    意旨參照）。經查：本件原審以被告犯罪嫌疑重大，且有事
    實足認為有勾串共犯或證人之虞之情形而執行羈押及禁止接
    見通信在案，因原羈押之原因尚未消滅，被告仍有與共犯、
    證人串供之虞，且事實仍有待查明，故無法以具保停止羈押
    之方式，使原羈押理由消滅等語，而裁定駁回抗告人具保停
    止羈押之聲請。惟抗告人於原審之聲請狀中，明確指出「被
    告罹患高血壓、高血脂、糖尿病多重症狀，加上肥胖、在看
    守所內運動不足、心情沮喪，即明被告係屬腦中風極高度之
    危險群，在目前處境隨時有中風之虞。」、「被告目前隨時
    有導致二次中風之高度危險，若被告再度中風，恐將造成植
    物人或因腦幹出血，致性命不保。」等情，故原審應先就被
    告目前身體狀況是否良好、有無刑事訴訟法第114條第3款規
    定之「現罹疾病，非保外治療顯難痊癒者」之情形存在等事
    實加以詳察，並向羈押被告之臺灣彰化看守所查詢被告之身
    體狀況，或徵詢專業醫療機構之意見，以判斷本件被告是否
    具有刑事訴訟法第114條第3款所規定之情形，再就抗告人具
    保停止羈押之聲請為准駁之裁定。然本件原審僅發函徵詢承
    辦檢察官之意見，並未就被告之身體狀況詳加察明，即遽認
    被告原羈押原因尚未消滅，而將抗告人具保停止羈押聲請之
    裁定駁回，且於原審裁定中就被告是否有保外就醫之必要性
    乙節均未為任何說明，顯有不備理由之瑕疵，尚難謂為適法
    。故抗告意旨執以指摘原裁定不當，非無理由，爰將原裁定
    撤銷發回，由原審再予查明被告身體現況是否與刑事訴訟法
    第114條第3款規定之停止羈押要件相符，期更為適法之裁定
    ，以符法制。
四、據上論結，應依刑事訴訟法第413條前段，裁定如主文。
中　　華　　民　　國　　96　　年　　5 　　月　　9 　　日
          刑事第十一庭  審判長法　官　陳　朱　貴
                              法　官　郭　同　奇
                              法　官　何　志　通
上列正本證明與原本無異。
不得再抗告。
                              書記官　高　麗　淇
中　華　　民　　國　　96　　年　　5 　　月　　 10　　日
